【裁判字號】    90,交上訴,102
【裁判日期】    900928
【裁判案由】    公共危險等
【裁判全文】
臺灣高等法院高雄分院刑事判決          九十年度交上訴字第一二號
    上訴人  台灣高雄地方法院檢察署檢察官
    上訴人
    即被告  甲○○
    選任辯護人  吳永茂律師
                曾慶雲
右上訴人因被告過失致死等案件，不服臺灣高雄地方法院九十年度交訴字第九五號中
華民國九十年九月二十八日第一審判決（起訴案號：臺灣高雄地方法院檢察署九十年
度調偵字第一七七號），提起上訴，本院判決如左：
      主      文
上訴駁回。
      事實及理由
一、本案經本院審理結果，認原審判決之認事用法及量刑，均無不當，應予維持，並
    引用原審判決書記載之事實、證據及理由。
二、上訴人即被告甲○○上訴意旨雖又辯稱：我當時行駛於外側車道，被害人謝振偉
    從機車道衝出來，他是逆向從慢車道一下子就衝到我車前面來，閃避不及就撞到
    了，撞擊後，我要找電話報案，而駛離現場，並非肇事逃逸，我是外地人，不知
    派出所就在旁邊，且原判決量刑過重云云。檢察官依告訴人乙○○（被害人之父
    ）之聲請，上訴意旨則指稱：被告犯罪後未表示後悔，又謊稱欲找電話報警，始
    將車駛離現場云云，實則派出所在肇事地點旁邊，被告可在派出所報案，顯係駕
    車逃逸，觸犯公共危險罪，法院僅量處有期徒刑二年六月過輕等情。
三、惟查：
  (一)被告於肇事路段之行車時速為四十至五十公里，行駛於外側快車道，為被告所自
    承。而肇事路段為雙向四線快車道及兩側機車專用道，限速四十公里，此有道路
    交通事故調查報告表及現場照片附卷可稽。被害人謝振偉係駕駛腳踏車逆向行駛
    於機車專用道，與被告駕駛之小客車係相向而行，為被告所供明。而肇事時視線
    良好（被告於警訊時陳明），被告不能謂未見被害人在機車專用道逆向行駛而來
    ，斯時即有注意車前狀況被害人之行車動態，如有加以注意減速慢行或預先駛入
    內側快車道，自可避免事故之發生，乃被告仍以四十至五十公里之超速行駛外側
    快車道，致於被害人騎腳踏車跨越外側快車道時，閃避不及而肇事，是其有疏未
    注意之過失甚明。雖被害人之逆向行駛又跨越外側快車道，同有過失，但被告疏
    未注意之過失行為，與被害人之死亡間，有相當因果關係，自仍應負過失致死刑
    責。就現場照片顯示，肇事地點之旁邊，即係「大洲派出所」，任何人均能辨識
    及目睹。被告係高雄縣美濃鎮人，有其年籍住所資料足憑，其往返於美濃鎮與高
    雄市○○○○路段為必經之地，豈有不知「大洲派出所」係在肇事地點之旁邊之
    理，所辯不知旁邊有派出所云云，自非真實可採。綜上所述，被告上訴意旨否認
    過失及肇事逃逸，指摘原判決不當，為無理由，應予駁回。
  (二)被告所犯刑法第二百七十六條第一項之普通過失致人於死罪，及同法第一百八十
    五條之四之肇事逃逸罪，其最高法定刑依次為二年以下有期徒刑，五年以下有期
    徒刑，原審判決審酌被告在市區內高速行駛，罔顧道路交通往來安全，肇事後逃
    逸，圖卸民、刑事責任，及未賠被害人家屬分文等一切情狀，分別量處有期徒刑
    壹年及有期徒刑壹年捌月，定其應執行刑為貳年陸月，均屬中度之刑，尚無過重
    或過輕之嫌。被告及檢察官上訴意旨指摘原判決量刑過重或過輕，均非有理由，
    應併予駁回。
四、按肇事地點之「大洲派出所」，係在高雄縣旗山鎮○○○○路」，有道路交通事
    故調查報告表可憑，原判決誤載為「旗南一路」，尚不影響被告之犯罪事實，應
    予補正。又原判決理由欄二第二行所引道路交通安全規則第九十三條第一項第一
    款「後段」，應係同款「前段」，併予補正。
據上論斷，應依刑事訴訟法第三百六十八條、第三百七十三條，判決如主文。
本案經檢察官陳新慶到庭執行職務。
中    華    民    國        九十一      年      三      月    二十六    日
                              臺灣高等法院高雄分院刑事第五庭
                                  審判長法官  吳水木
                                        法官  趙文淵
                                        法官  洪慶鐘
右正本證明與原本無異。
肇事逃逸罪部分如不服本判決應於收受本判決後十日內向本院提出上訴書狀，其未
述上訴理由者，並得於提起上訴後十日內向本院補提理由書狀（均須按他造當事人之
人數附繕本)「切勿逕送上級法院」。
過失致死罪部分不得上訴。
                                      書記官  彭筱瑗
中    華    民    國        九十一      年      三      月    二十七    日
附錄：本判決論罪科刑法條：
刑法第一百八十五條之四
駕駛動力交通工具肇事，致人死傷而逃逸者，處六月以上五年以下有期徒刑。
刑法第二百七十六條第一項
因過失致人於死者，處二年以下有期徒刑、拘役或二千元以下罰金。
                                                            Ｈ
附件
臺灣高雄地方法院刑事判決                            九十年度交訴字第九五號
    公  訴  人  臺灣高雄地方法院檢察署檢察官
    被      告  甲○○  男三十一歲（民國○○○年○月○日生）
                        住高雄縣美濃鎮○○街二一號
                        身分證統一編號：Ｚ000000000號
右列被告因過失致死案件，經檢察官提起公訴（九十年度調偵字第一七七號），本院
判決如左：
    主  文
甲○○因過失致人於死，處有期徒刑壹年，又駕駛動力交通工具肇事，致人受傷而逃
逸，處有期徒刑壹年捌月，應執行有期徒刑貳年陸月。
    事  實
一、甲○○於民國八十九年八月二十七日上午九時十五分許，高速駕駛Ｋ六─００六
    ０號小客車行經高雄縣旗山鎮○○○路「大洲派出所」旁之慢車道時（前揭地點
    即臺二一號公路二七三公里八二０公尺處），疏於注意車前狀況，致該車撞及騎
    乘腳踏車逆向行駛之謝振偉，謝振偉經急速衝撞而彈起碰撞該輛小客車引擎蓋及
    駕駛座旁之乘客座旁之門框，該車引擎蓋及沾黏謝振偉之頭髮門框因而凹陷，謝
    振偉經上開碰撞後因而受有頭皮撕裂傷、左肱骨開放性骨折，以及缺氧性腦病變
    合併腦水腫，經送醫急救後，於八十九年八月二十八日凌晨一時五十分傷重不治
    死亡。甲○○於前揭時地肇事後，並未停車且加速逃逸，經駛離肇事地點約五公
    里大洲派出所警員發現後追捕查獲。
二、案經高雄縣警察局旗山分局報請臺灣高雄地方法院檢察署檢察官偵查起訴。
    理  由
一、被告甲○○否認右揭犯罪事實，辯稱：當時我車速約時速四十至五十公里，死者
    騎腳踏車逆向行駛，且突然向右轉出，於是閃避不及而撞擊。撞擊後，我要找電
    話報案，於是駛離現場云云。
二、按在市區道路行車，時速不得超過四十公里及駕駛人應注意車前狀況，並隨時採
    取必要之安全措施，道路交通安全規則第九十三條一項第一款後段、第九十四條
    第三項定有明文。
    經查，前揭臺二一號公路二七三公里八二０公尺肇事路段，係限速時速四十公里
    一節，已有卷附道路交通事故調查報告表記述明確。又查，被告甲○○與逆向騎
    乘腳踏車之死者謝振偉均係在前揭路段外側車道等情，已由被告甲○○陳述在卷
    可按，並有上開道路交通事故調查報告表繪圖可稽，即被告甲○○謝振駕車行駛
    上開路段時，已係目睹逆向騎乘腳踏車之謝振偉，被告本應注意車前逆向騎乘腳
    踏車之謝振偉，且亦能注意該項車前狀況即明。再查，被告甲○○駕車碰撞騎乘
    腳踏車之謝振偉後，謝振偉因而彈起碰撞該肇事汽車致該車引擎蓋與駕駛座旁之
    朝客座旁之門框均因之重陷，謝振偉之頭髮亦沾黏在上開門框，謝振偉經上開碰
    撞後因而受有頭皮撕裂傷、左肱骨開放性骨折，以及缺氧性腦病變合併腦水腫，
    經送醫急救後，於八十九年八月二十八日凌晨一時五十分傷重不治死亡等情，係
    有證人郭柯敏玲、黃永福之證述可按，並有卷附拍攝肇事現場及肇事汽實之相片
    八張、高雄榮民總醫院診斷證明書、高雄縣警察局旗山分局大洲派出所司法警察
    處理死亡案件初步調查報告表及臺灣高雄地方法院檢察署相驗屍體明書等項證據
    可證，以被告車輛撞及謝振偉之肉體，該車嚴重凹陷之情形，足見被告當時高速
    駕車行駛之情形。即以被告駕駛前揭小客車於上開路段本應遵守前揭道路交通安
    全規則規定，惟被告超速行駛，復未警戒車前，採取適當之安全措施，致肇事使
    被害人受創死亡，其有過失，已經明顯；又被害人謝振偉因本件車禍死亡，與被
    告之過失行為間並有相當因果關係，亦可認定。再者，被告甲○○肇事地點旁為
    警察分局派出所，若被告甲○○不駛離該現場即可在派出所內報案，惟被告肇事
    後卻駛離現場約五公里處之別無建物空地為警攔獲，所以被告辯稱伊要找電話云
    云，係與事實不符，被告顯係飾詞責圖，其罪證明確，犯行已可認定。
三、核被告所為，係犯刑法第一百八十五條之四之肇事遺棄罪及刑法第二百七十六第
    一項之過失致人於死罪。又被告所犯前揭過失致人於死罪與肇事遺棄罪二罪間，
    係犯罪構成要件不同，而被告肇事後，另起犯意而逃逸，被告所犯上開二罪應予
    分論併罰。審酌被告甲○○在市區內高速行駛，枉顧道路交通往來安全，肇事而
    使被害人謝振偉嚴重受傷後，復逃逸不顧謝振偉性命安危而圖脫卸民事與刑事責
    任，以及未賠償被害人家屬分文等一切情狀，爰就所犯前開二罪分別量處如主文
    所示之刑，併定其應執行刑。
據上論斷，應依刑事訴訟法第二百九十九條第一項前段，刑法第一百八十五條之四、
二百七十六條第一項、第五十一條第五款，罰金罰鍰提高標準條例第一條前段，判決
如主文。
本案經檢察官秦德進到庭執行職務。
中    華    民    國      九十      年      九      月      二十八      日
                                  臺灣高雄地方法院交通法庭
                                      法  官  周志賢
右正本證明與原本無異。
如不服本判決，應於判決送達後十日內，向本院提出上訴狀。
                                      書記官  簡鴻雅
中    華    民    國      九十      年      十      月      二十四      日


司法院資訊處製作；財團法人民間司法改革基金會備份。
